臺灣新北地方法院三重簡易庭小額民事判決
　　　　　　　　　　　　　　　　110年度重小字第1265號
原      告  財團法人法律扶助基金會

法定代理人  范光群  
訴訟代理人  盧育英  
被      告  陳有惠  




上列當事人間請求給付撤銷金事件，於民國111年1月26日言詞辯
論終結，本院判決如下：
    主  文
被告應給付原告新臺幣伍仟元，及自民國一一○年五月二十五日
起至清償日止，按年息百分之五計算之利息。
訴訟費用新臺幣壹仟元由被告負擔。
本判決得假執行。
    事實及理由要旨
一、原告主張：
（一）被告前於民國108年9月20日向原告申請法律扶助（申請編
      號分別為：0000000-T-002，下稱系爭扶助案），並於資
      力審查詢問表切結其資力之陳述為真實，否則任原告撤銷
      扶助並負賠償責任。又被告居住於新北市，全戶應記人口
      數為2人，其扶助標準為：全戶每月可處分收入總額為新
      臺幣（下同）1萬3,800元、收入上限為4萬3,998元、可處
      分資產6萬元、資產上限為50萬元。經原告評議審查後就
      系爭扶助案准予法律文件撰擬之扶助在案，詎原告嗣後接
      獲檢舉，始知被告曾於107年11月27日收取33萬元之仲介
      結婚費用，上開款項並匯入被告所稱已無經濟往來之三女
      兒即訴外人陳怡如知帳戶，上情經原告審查認被告於申請
      系爭申請案時，就收入狀況之陳述恐有隱匿之嫌，撤銷系
      爭扶助案之扶助，被告不服提起覆議申請後，於109年1月
      20日經原告維持撤銷決定。查系爭扶助案自原告准予扶助
      至撤銷確定時，原告支出酬金及必要費用共計5,000元，
      系爭扶助案既經原告撤銷扶助確定，被告自應返還原告支
      出之系爭酬金。
（二）原告於系爭扶助案受撤銷後雖曾提出覆議，然原告於覆議
      期間請求被告補正相關資料即威爾行收入支出證明、資金
      流向相關事證（其中需包含威爾行收受款項之三女郵局帳
      戶影本及其他子女自108年度之帳戶明細），被告逾期未
      為補證，經原告於109年1月16日審查認應維持原決定，有
      覆議資料可證（110年11月8日陳報狀附件），被告遲自本
      件訴訟中始於110年12月3日以準備程序狀提出前開資料（
      且資料仍屬不齊全，其三女郵局帳戶影本亦有不完整之處
      ），其補正已無實益。
（三）爰依法律扶助法第21條之規定提起本件訴訟。並聲明：被
      告應給付原告5,0000元，及自判決送達翌日起至清償日止
      ，按年息百分之5計算之利息。
二、被告則以：
（一）被告之收入狀況符合原告申請扶助之標準，原告撤銷之決
      定顯無理由，且被告申請本件扶助時，原告所出具之「申
      請法律扶助應具備之審查資料」上僅稱被告須提供全戶三
      個月內之戶籍謄本、所得清單及財產清單，被告亦均已全
      數提供。
（三）原告雖稱被告於107年底曾至少受理4筆處理婚姻仲介費事
      宜，然被告僅為受託辦理婚姻居間，並未請領報酬，此經
      訴外人詹益祥提起返還報酬事件，鈞院以106年度重簡字
      第1807號民事判決後，再由鈞院107年度簡上字第150號駁
      回訴外人詹益祥上訴確定在案。
（四）原告稱被告之三女陳怡如帳戶中之款項為被告前接受訴外
      人陳興榕之委託前往越南辦理喜慶綜合服務代辦結婚事宜
      ，並收取費用35萬元云云，惟原告自107年11月26日起至1
      08年12月22日止，陳興榕共給付被告48萬8,900元，被告
      並前往越南為陳興榕辦理單身證明、文書驗證、簽證、臺
      灣來回機票、當地食宿等，並負責陳興榕之外籍配偶之生
      活費、學習華語費用及購買衣物等支出等語置辯。並答辯
      聲明：原告之訴駁回。
三、得心證之理由：
（一）原告主張之事實，業據其提出法律扶助基金會新北分會之
      法律扶助申請書、資力審查詢問表、審查表、變更資歷審
      查詢問表、覆議審查表、覆議決定通知書、撤銷扶助確定
      變動審查表、返還費用催告函暨回執影本等件為證（士林
      簡易庭第8至27頁）。被告則不爭執原告前曾就系爭扶助
      案件准予扶助後再因經撤銷等情，惟請求駁回原告之訴，
      並以前詞置辯。
（二）按法律扶助之申請經准許後，受扶助人所提供釋明、證明
      之文件或陳述有偽造、變造或虛偽不實之情事者，分會應
      撤銷其准許。依前項規定撤銷前，應給予受扶助人陳述意
      見之機會。依第一項規定撤銷時，分會應以書面通知受扶
      助人於一定期限內將已受扶助所生之酬金及必要費用返還
      之。法律扶助法第21條第1項、第3項訂有明文。經查：
　　⒈本件被告既主動向原告申請系爭扶助案件，自應於申請前
      即對法律扶助目的及資格限制均詳加了解，況被告既已於
      審查表及變動資力審查詢問表上簽名保證其陳述屬實，前
      開變動資力審查表上並已記載申請人全戶資料、全戶總收
      入明細、申請人全戶總資產明細等事項，可認被告應知悉
      該等事項涉及法律扶助要件有無資力之認定甚明，是被告
      辯稱：被告已依原告之要求將全戶三個月內之戶籍謄本、
      所得清單及財產清單全數提供，並無隱瞞云云，尚難採信
      。
　　⒉至被告雖另辯稱並未請領婚姻居間費用之報酬云云，並引
      本院前開106年度重簡字第1807號判決及107年度簡上字第
      150號判決為據，惟依前揭判決之事實記載，可知訴外人
      詹益祥於105年3月15日因委託被告進行婚姻居間業務而給
      付被告25萬元，故被告確有以此為業之行為。復以被告並
      自承其自107年11月26日起至108年12月22日止，共收受訴
      外人陳興榕48萬8,900元並匯款至其三女陳怡如之帳戶中
      等情，揆諸上情可知，其於108年9月20日向原告提出系爭
      扶助案之申請並受原告審查時，仍於訴外人陳興榕付款之
      行為進行間，是被告未將上情告知原告，使系爭扶助案通
      過審查，自屬對其資力為虛偽不實之陳述，符合前揭法律
      扶助法第21條原告應撤銷准許之要件甚明。
四、從而，原告撤銷系爭扶助案，並請求被告返還因扶助所生之
    書狀費用5,000元，及自判決送達翌日即110年5月25日（本
    院卷第35頁）起至清償日止，按年息百分之5計算之利息，
    為有理由，應予准許。
五、本件事證已臻明確，兩造其餘攻防，核與判決結果不生影響
    ，爰不一一論述，附此敘明。
六、本件係依小額訴訟程序所為被告敗訴之判決，依民事訴訟法
    第436條之20之規定，爰依職權宣告假執行。又本件係小額
    訴訟事件，應依民事訴訟法第436條之19第1項規定，確定本
    件訴訟費用為1,000元，由被告負擔。
中    華    民    國   111    年   　3    月     3    日
                  臺灣新北地方法院三重簡易庭
                      法      官  王雅婷
以上正本係照原本作成。
如不服本判決，應於送達後20日內，向本院提出上訴狀，並表明
上訴理由（上訴理由應表明一、原判決所違背之法令及具體內容
。二、依訴訟資料可認為原判決有違背法令之具體事實。），如
於本判決宣示後送達前提起上訴者，應於判決送達後20日內補提
上訴理由書（須附繕本），如未於上訴後20日內補提合法上訴理
由書，法院得逕以裁定駁回上訴。
中    華    民    國   111    年   　3    月     3    日
                      書  記  官  陳芊卉